【裁判字號】    97,台上,1159
【裁判日期】    970605
【裁判案由】    侵權行為損害賠償等
【裁判全文】
最高法院民事判決            九十七年度台上字第一一五九號
上  訴  人  峰緯通風機械股份有限公司
法定代理人  丙 ○ ○
訴訟代理人  蘇 進 文律師
被 上訴 人  甲 ○ ○
            乙○○○
共      同
訴訟代理人  陳 智 勇律師
上列當事人間請求侵權行為損害賠償等事件，上訴人對於中華民
國九十七年一月三十日台灣高等法院第二審判決（九十五年度重
上字第二四二號），提起上訴，本院判決如下：
    主  文
原判決除假執行部分外廢棄，發回台灣高等法院。
    理  由
本件上訴人主張：被上訴人甲○○係上訴人公司前任董事長，自
民國八十四年十一月間起，擅自以上訴人公司名義簽發如原判決
附表一所示票面金額共計新台幣（下同）九百十萬元之支票五張
，交由其妻即被上訴人乙○○○存入乙○○○之帳戶提示兌現，
渠等二人共同盜領上訴人公司之存款，自侵害上訴人公司之權利
，亦構成不當得利等情，依民法第一百八十四條第一項、第一百
八十五條及第一百七十九條規定，求為命被上訴人連帶給付上訴
人九百十萬元及加付法定遲延利息之判決。
被上訴人則以：伊未盜領上訴人公司之存款，自無侵害上訴人公
司權利或受有不當得利情事。又九十二年二月十二日被上訴人甲
○○與上訴人和解訂立切結書，約定由甲○○回補七百萬元，上
訴人則不再追究甲○○之法律責任。嗣被上訴人乙○○○依和解
意旨簽發票面金額共計七百萬元之支票六張交付上訴人公司其他
六位股東提示兌現。是縱上訴人對伊有損害賠償或不當得利請求
權，亦已因和解而消滅等語，資為抗辯。
原審廢棄第一審所為上訴人勝訴之判決，改判駁回上訴人在第一
審之訴，係以：甲○○自八十四年十一月間起，以上訴人公司名
義簽發如原判決附表一所示票面金額共計九百十萬元之支票五張
，交由乙○○○存入乙○○○之帳戶提示兌現；甲○○將上訴人
於台北國際商業銀行中港分行金額共計八百五十萬元之定期存單
二張提前解約，存入甲○○在該分行之帳戶，再於九十一年四月
間將該筆款項轉存入甲○○在台新銀行新莊分行之帳戶等情，為
兩造所不爭執之事實。次查股份有限公司之股東會，為公司意思
決定之最高機關，其所為有關公司或股東權利義務之決議，除違
反法令或章程者，應屬無效外，要無不能拘束公司及各股東之理
。上訴人公司九十二年度之股東共七人，包括甲○○及訴外人呂
壽德、康錦進、劉明鑫、丙○○、張台生、邱慶宗等六人，全體
股東於九十二年二月十二日召開股東會，針對甲○○有無侵占上
訴人公司盈餘及財產等問題，討論「有關公司財務狀況出入金額
及其他營業累積短少問題」，甲○○當場表示願提出七百萬元依
比例分配予各股東以回補各股東權益之損失，經全體股東同意後
，甲○○即簽立切結書，呂壽德、康錦進、劉明鑫、丙○○、張
台生、邱慶宗等六人則於「同意人」項下簽名。該股東會經上訴
人公司全體股東參加討論，所為之決議核屬公司之意思決定，甲
○○既本於股東會決議，經全體股東之同意簽立切結書，並依股
東會決議及切結書提出七百萬元列入上訴人公司盈餘依股東持股
比例分配予呂壽德、康錦進、劉明鑫、丙○○、張台生、邱慶宗
等六人，自應認切結書之效力及於上訴人。又上開切結書記載：
「本人甲○○現為峰緯通風機（股）公司董事長，因一時失察發
現相關資金帳目流向及營業累積盈餘與實際有所出入，經與各股
東協議並取得各股東諒解，本人同意即日回補新台幣柒佰萬元正
，以減少各股東權益損失，並保證日後不再有類似問題發生，於
此同時將公司一切帳務及公司相關資料移交下任董事長，各股東
並同意日後不再追究有關本人董事長任內相關財務資金問題。包
括相關法律追訴（民事、刑事）」，明確表示「各股東並同意日
後不再追究有關本人『董事長任內相關財務資金』問題，包括相
關法律追訴（民事、刑事）」等語，顯見拋棄法律訴追之範圍不
限於七百萬元，而係包括甲○○於其董事長任內所涉之全部財務
資金不符問題之訴追，依該項約定，上訴人就甲○○擔任董事長
任內所涉侵占公司財產之爭議，不得再以民事訴訟之方式請求，
否則即屬欠缺訴之利益。證人呂壽德證稱：切結書上記載股東同
意不再追究甲○○任內相關財務資金問題，指的就是七百萬元的
事情等語，與切結書明確之文義不符，為無足採。上訴人主張甲
○○及乙○○○盜領九百十萬元之時間自八十八年十一月間起至
八十九年十一月間止，在甲○○擔任上訴人公司董事長任內，屬
切結書簽立前發生之爭議，自因上訴人放棄民事追訴權而不得以
起訴方式請求賠償，其依侵權行為及不當得利之法律關係，請求
被上訴人連帶給付九百十萬元及加付法定遲延利息，欠缺權利保
護之必要，為無理由，不應准許等詞，為其判斷之基礎。
惟查被上訴人於第一審抗辯：關於伊有否侵占定期存單八百五十
萬元，甲○○業於九十二年二月十二日股東會詳細說明資金流向
及相關財務狀況，同時與各股東達成和解等語，並提出切結書為
證（見第一審卷三○、一八四、一九○頁）；證人呂壽德於第一
審則證稱：切結書上記載股東同意不再追究甲○○任內相關財務
資金問題，指的就是他拿七百萬元的事情，股東有問他有無拿別
的款項，他說沒有，所以才寫切結書，後來才發現他拿了不只七
百萬元等語（見第一審卷二六七頁以下）。果爾，能否謂系爭九
百十萬元包括在切結書範圍內，即不無研求之餘地。原審遽謂該
九百十萬元包括在切結書範圍內，已有可議。次查債之契約，僅
於當事人間發生債之效力。上訴人係法人，其人格與其股東之人
格各自獨立。上開切結書並未記載上訴人與甲○○訂立契約意旨
，有該切結書在卷可稽（見第一審卷七六頁），則上訴人似不受
該切結書效力之拘束。原審為相反論斷，亦有未合。又原審既認
甲○○係本於股東會之決議，經全體股東同意後簽立切結書，切
結書之效力及於上訴人，則乙○○○既非該切結書之當事人，自
非其效力所及。乃原審遽謂依該切結書之約定，上訴人不得依侵
權行為之法律關係請求乙○○○賠償損害，並有未洽。上訴論旨
，指摘原判決違背法令，求予廢棄，非無理由。
據上論結，本件上訴為有理由。依民事訴訟法第四百七十七條第
一項、第四百七十八條第二項，判決如主文。
中    華    民    國  九十七  年    六    月    五    日
                      最高法院民事第七庭
                          審判長法官  劉  福  來
                                法官  陳  國  禎
                                法官  陳  重  瑜
                                法官  吳  謀  焰
                                法官  許  正  順
      本件正本證明與原本無異
                                      書  記  官
中    華    民    國  九十七  年    六    月   十七   日
                                                      K


司法院資訊處製作；財團法人民間司法改革基金會備份。
